【裁判字號】    91,訴,1744
【裁判日期】    920129
【裁判案由】    侵權行為損害賠償
【裁判全文】
臺灣板橋地方法院民事判決  九十一年度訴字第一七四四號
    原      告  豪泰汽車客運股份有限公司
    法定代理人  丙○○
    訴訟代理人  甲○○
    法定代理人  戊○○
    訴訟代理人  乙○○
    被      告  丁○○
右當事人間請求侵權行為損害賠償事件，本院判決如左：
    主    文
被告應連帶給付原告新台幣肆拾伍萬肆拾元，及自民國九十一年五月二十一日起至清
償日止按年息百分之五計算之利息。
原告其餘之訴駁回。
訴訟費用由被告連帶負擔十分之八，其餘由原告負擔。
本判決第一項於原告以新台幣壹拾伍萬元供擔保後，得假執行。
原告其餘之假執行聲請駁回。
    事    實
甲、原告方面：
一、聲明：求為判決被告應連帶給付原告新台幣（下同）五十七萬二千六百元，及自
    起訴狀繕本送達翌日起至清償日止按年息百分之五計算之利息，並陳明願供擔保
    請准宣告假執行。
二、陳述：
    (一)緣被告丁○○於民國九十年九月十日下午十三時三十分，駕駛被告大國交通事
      業股份有限公司所有車牌號碼５Ｊ－９２１之營業半聯結車，沿國一道南下方
      向外側車道行駛，行經三十一．七公里處，因疏未注意，未與前車保持行車安
      全距離，且遇狀況即貿然變換車道，於變換車道至中線道時，擦撞中線道由徐
      正雄駕駛原告所有車牌號碼ＡＧ－１１７號之營業大客車右照後鏡，致原告所
      有車牌號碼ＡＧ－１１７號之營業大客車往左煞車閃避時，衝撞直行於內側車
      道由陳揚傑所駕駛車牌號碼ＩＪ－３４５０號之自用小客車，該自用小客車再
      撞內側護欄，致車牌號碼ＡＧ－１１７號之營業大客車嚴重受損，內側護欄損
      壞。本件事故之肇責係丁○○駕駛半聯結車，未保持行車安全距離，且驟然變
      換車道不當，引發連環車禍為肇事原因，徐正雄駕駛營業大客車與陳揚傑駕駛
      自用小客車無肇事因素，有台灣省台北縣區車輛行車事故鑑定委員會，與台灣
      省車輛行車事故覆議鑑定委員會所出具之鑑定意見書各一件足憑，原告自得依
      民法第一百八十四第一項前段規定與一百九十六條之規定請求被告賠償。
    (二)原告因本件車禍事故計受有五十七萬二千六百元之損害：其中因修復營業大客
      車支出修理費為二十六萬六千二百元，又原告所有之營業大客車九十年九月十
      日起送廠修理，至九十年九月二十日修復出廠，共計二十日無法參加營運，所
      受營業損失為三十萬元，又國道一３１．７公里處護欄被撞損害，為被告肇事
      所致，原告先行賠償交通部台灣區國道高速公司局北區工程處六千四百元，均
      應由被告丁○○賠償，又被告丁○○受僱於被告大國交通事業有限公司，因執
      行職務不法侵害原告之權利，被告大國交通事業有限公司自應依民法第一百八
      十八條第一項規負連帶賠償責任，為此，依侵權行為為之法律關係請求判決如
      訴之聲明所示之金額與法定遲延利息。
三、證據：提出償還修費承諾書、收據、存證信函、台灣省台北縣區車輛行車事故鑑
    定委員會鑑定意見書、台灣省車輛行車事故覆議鑑定委員會函、ＡＧ－１１７號
    營業大客車行車執照、新領牌照登記書、修車估價單、ＡＧ－１１７營業大客車
    修車證明、ＡＧ－１１７營業大客車營業損失計算表、每日營收表、九十年八月
    九、十月營運成績表各一件為證。
乙、被告大國交通事業有限公司方面：
一、聲明：求為判決駁回原告之訴及假執行之聲請。
二、陳述：我們認為修車費只有十六萬元，一部車不可能修理二十天，且台灣省台北
    縣區車輛行車事故鑑定委員會鑑定意見書乃原告所提供，不足以採信。
三、證據：未提供任何證據可供本院審酌。
丙、被告丁○○方面：
    被告未於言詞辯論期日到場，亦未提出準備書狀作何聲明或陳述。
丁、本院方面：本院依職權向內政部警政署國道公路警察局第一警察隊調閱本件行車
    事故相關資料。
    理    由
一、本件被告丁○○未於言詞辯論期日到場，核無民事訴訟法第三百八十六條各款所
    列情形，爰依原告聲請，由其一造辯論而為判決。
二、原告主張被告丁○○於九十年九月十日下午十三時三十分，駕駛被告大國交通事
    業股份有限公司所有車牌號碼５Ｊ－９２１之營業半聯結車，沿國一道南下方向
    外側車道行駛，行經三十一．七公里處，因疏未注意，未與前車保持行車安全距
    離，且遇狀況即貿然變換車道，於變換車道至中線道時，擦撞中線道由徐正雄駕
    駛原告所有車牌號碼ＡＧ－１１７號之營業大客車右照後鏡，致原告所有車牌號
    碼ＡＧ－１１７號之營業大客車往左煞車閃避時，衝撞直行於內側車道由陳揚傑
    所駕駛車牌號碼ＩＪ－３４５０號之自用小客車，該自用小客車再撞內側護欄，
    致車牌號碼ＡＧ－１１７號之營業大客車嚴重受損，內側護欄損壞。本件事故之
    肇責係丁○○駕駛半聯結車，未保持行車安全距離，且驟然變換車道不當，引發
    連環車禍為肇事原因，徐正雄駕駛營業大客車與陳揚傑駕駛自用小客車無肇事因
    素之事實，已據提出台灣省台北縣區車輛行車事故鑑定委員會，與台灣省車輛行
    車事故覆議鑑定委員會所出具之鑑定意見書各一件為證，並有本院依職權向內政
    部警政署國道公路警察局第一警察隊調閱本件行車事故相關資料在卷足憑，自堪
    信為真實。
三、按因故意或過失，不法侵害他人之權利者，負損害賠償責任；不法毀損他人之物
    者，應向被害人賠償其物因毀損所減少之價額，民法第一百八十四條第一項前段
    、第一百九十六條分別定有明文。次按受僱人因執行職務，不法侵害他人之權利
    者，由僱用人與行為人連帶負損害賠償責任，亦為民法第一百八十八條第一項所
    明定。被告丁○○因過失毀損原告所有之車輛，已詳述如前，是被告丁○○應依
    前揭法條規定對原告所受之損害負賠償之責。又被告大國交通事業有限公司為被
    告丁○○之僱用人，並指派被告丁○○駕駛前開營業半聯結砂車車，自應與被告
    丁○○就原告等人所受損害，負連帶賠償責任。爰就原告等人請求之金額是否應
    予准許，分述如次：
    (一)車損部分：
      1.車牌號碼ＡＧ－１１９號營業大客車車主為原告，出廠年月為一九九八年九
        月，發照日期為八十八年四月十二日，原告於事後曾將系爭車輛送至訴外人
        賜正企業有限公司估價、修理，計支出修理費用二十六萬六千二百元，有行
        車照執、汽車新領牌照登記書、估價單各一件為證。
      2.按依民法第一百九十六條請求賠償物被毀損所減少之價額，得以修復費用為
        估定之標準，但以必要者為限（例如：修理材料以新品換舊品，應予折舊，
        最高法院七十七年度第九次民事庭會議決議(一)可資參照）。查系爭車輛係於
        八十八年四月十二日領照使用，而車禍發生日期為九十年九月十日，依行政
        院所頒固定資產耐用年數表及固定資產折舊率表所載，耐用年數為五年，依
        平均法每年折舊千分之二００，兩年計須提列千分之四○○之折舊。復查原
        告支出之二十六萬六千二百元修理費中，工資部分為十一萬八千元，無折舊
        問題，材料部分為十四萬八千二百元，經提列千分之四○○之折舊後為八萬
        八千九百二十元，故就車損部分，原告請求之金額在二十萬六千九百二十元
        之範圍內核屬適當，逾此部分則無理由。
    (二)營業損失部分：原告主張其自事故發生後至修復完妥之前，計有二十日之營業
      損失，而在事故發生之前，其平均每日營業額為一萬五千元，則二十日之營業
      損失合計為三十萬元云云，並提出賜正企業有限公司進廠修理證明書、營業損
      失計算表、營業損失試算表各一件、原告九十年八月至十月呈報台北市政府交
      通局之運輸成績表三件為證。茲原告因前開交通事故之發生，至其所有之營業
      大客車毀損，業如前述，則其所稱受有營業損失一節，即非無據。經查原告所
      有營業車輛之營業額，據其呈報予台北市政府交通局九十年八月、九月、十月
      三個月份之運輸成績表所載，各該月分之每車每日營收分別為一萬二千六百四
      十八元、一萬一千四百二十七元、一萬一千四百三十三元，此三月份平均每車
      每日營收為一萬一千八百三十六元，原告因其所ＡＧ－１１９號營業大客車進
      廠修理二十日無法使用，計受有二十三萬六千七百二十元之營業損失（計算方
      法：11836* 20=236720），原告請求營業損失於此範圍內，為有理由，應予准
      許，逾此之請求，即屬無據，應予駁回。
    (三)國道一３１．７公里處護欄損壞之修復費用六千四百元部分：按民法第三百十
      二條所指之第三人，係指債務人以外之第三人，所謂就債之履行有利害關係之
      第三人，即指第三人因清償而發生法律上之利害關係而言。查前開護欄之損壞
      雖係由原告之僱用人徐正雄駕駛原告所有之營業大客車撞擊損壞，惟徐正雄係
      因遭被告丁○○於不當變換車道時擦撞，致所駕駛原告所有之營業大客車撞擊
      左側護欄，參酌民法第一百八十六條第一項、第一百九十一條之一之規定，汽
      車交通事故係採推定過失主義，於原告並證明其無過失前須與被告丁○○對交
      通部台灣區○道○○○路北區工程處負連帶賠償責任，是原告就被告此部分侵
      權行為債務之履行為有利害關係之第三人。復查前開護欄肇事因素嗣後經證明
      全應完全歸責於被告丁○○，徐正雄並無肇事因素，已詳述如前，是前開護欄
      損壞之修復費用應由被告連帶負最終賠償責任，原告既已先行代位向交通部台
      灣區○道○○○路局北區工程處清償修復費用六千四百元，有償還修復費用承
      諾書及自行收納款項統一收據各一件可證，原告自行代位行使交通部台灣區○
      道○○○路局北區工程處對於被告之護欄損壞修復費用請求權，是原告請求被
      告連帶賠償護欄損壞修復費用六千四百元，為有理由，應予准許。
四、從而，原告依侵權行為之法律關係，請求被告連帶給付四十五萬四十元，及自九
    十一年五月二十一日起至清償日止按年息百分之五計算之利息，為有理由，應予
    准許，逾此之請求，即屬無據，應予駁回。又原告陳明願供擔保請准宣告假執行
    ，就其勝訴部分，核無不合，爰酌定相當擔保金額准許之，至於其敗訴部分，其
    假執行之聲請亦失所附麗，應併予駁回。
五、結論：原告之訴為一部有理由，一部無理由，依民事訴訟法第三百八十五條第一
    項前段、第七十九條但書、第八十五條第一項但書、第三百九十條第二項、判決
    如主文。
中      華      民      國    九十二    年     一     月    二十九      日
                                臺灣板橋地方法院民事第三庭
~B法      官  何君豪
右為正本係照原本作成
如對本判決上訴，須於判決送達後廿日內向本院提出上訴狀
中      華      民      國    九十二    年     一     月    二十九      日
~B法院書記官  蕭興南


司法院資訊處製作；財團法人民間司法改革基金會備份。
